【裁判字號】    97,再,9
【裁判日期】    971118
【裁判案由】    損害賠償
【裁判全文】
臺灣高等法院民事判決                     97年度再字第9號
再 審原 告  乙○○○即林鴻.
            戊○○  即林鴻之.
            丁○○  即林鴻之.
            甲○○  即林鴻之.
兼  共  同
訴訟代理人  丙○○  即林鴻之.
再 審被 告  財團法人中心診所醫院
法定代理人  己○○
再 審被 告  壬○○
            庚○○
            瑞帝有限公司
法定代理人  辛○○
共      同
訴訟代理人  張安琪律師
上列當事人間損害賠償事件，再審原告對於中華民國96年3 月20
日本院95年度醫上字第15號確定判決提起再審，本院於97年11月
4 日言詞辯論終結，判決如下：
    主      文
再審之訴駁回。
再審訴訟費用由再審原告負擔。
    事實及理由
一、按提起民事再審之訴，應於30日之不變期間內為之，又該期
    間自判決確定時起算，判決於送達前確定者，自送達時起算
    ，其再審之理由發生或知悉在後者，均自知悉時起算，民事
    訴訟法第500 條第1 項、第2 項定有明文。本院95年度醫上
    字第15號判決（下稱原確定判決），經最高法院於97年1 月
    3 日以97年度台上字第8 號裁定，駁回上訴確定。再審原告
    於97年1 月25日收受該裁定正本，有送達證書可稽（見最高
    法院卷第119 頁），再審不變期間原應於同年2 月24日屆滿
    ，因是日係星期假日，改於次日即同年月25日始行屆滿，則
    再審原告於97年2 月25日提起本件再審之訴（見本院卷第1
    頁），核與上開規定相符，合先敘明。
二、次按確定判決有民事訴訟法第496 條第1 項各款所列情形之
    一者，當事人得以再審之訴對之聲明不服，但當事人已依上
    訴主張其事由或知其事由而不為主張者，不在此限，固為同
    條項但書所明定。惟該但書之規定，係以當事人已依上訴主
    張其事由，而其事由已受上級法院審判，為訴訟經濟計，乃
    不許當事人復以再審之方法更為主張。故如其上訴係因不合
    法而被駁回者，因未受上級法院實體審判，自無不許其以相
    同事由提起再審之訴之理（最高法院96年度台上字第370 號
    判決參照）。查，再審原告以再審被告庚○○係密醫執行醫
    療行為；實施急救未「先採行電擊」之首要步驟；林鴻心室
    擅動時間與起因，嚴重錯置時間先後等事由，對原確定判決
    提起第三審上訴，經最高法院以上訴不合法，裁定駁回上訴
    確定，此據本院調卷查核明確，再審原告主張之上訴事由，
    既未經最高法院實體審判，則再審原告依據該等上訴事由，
    提起本件再審之訴，依首揭說明，自無上開條項但書規定之
    適用，是再審被告抗辯再審原告不得以上訴事由提起再審之
    訴云云，尚有誤會，併予說明。
三、再審原告主張：伊等被繼承人林鴻係再審被告財團中心診所
    醫院（下稱中心診所）之住院病人，中心診所指派不具醫師
    資格之密醫庚○○為林鴻實施急救、下醫囑單、用藥等醫療
    行為，違反醫師法第28條、醫療法第59條等保護他人之法律
    ，依民法第184 條第2 項規定，推定有過失，原確定判決竟
    認定庚○○上開行為與林鴻發生缺氧性腦病變結果無涉，適
    用法規顯有錯誤；庚○○於刑事案件偵查中坦承係密醫，有
    台北地方法院檢察署檢察官緩起訴處分書可按；其與再審被
    告壬○○為林鴻實施急救時給予藥物，未「先採行電擊」之
    重要步驟，有衛生署鑑定意見可證；庚○○於同日8 時21分
    給林鴻用藥後，致林鴻心室於同日8 時22分，非實施急救後
    之8 時29分發生心室顫動；並連續給予林鴻支氣管藥物（
    Atrovent）5 支，竟偽造病歷為僅使用3 支，有中心診所遭
    塗改之護理紀錄、醫囑單、病歷及中心診所向中央健保局申
    請用藥之明細等為憑，原確定判決對此等重要證物均漏未斟
    酌。爰依民事訴訟法第496 條第1 項第1 款及第13款規定，
    提起本件再審之訴。聲明：原確定判決廢棄、再審被告應連
    帶給付再審原告2,982,660 元即自91年9 月2 日之起訴狀善
    本送達翌日起至清償日止，按年息百分之5 計算之利息。
四、再審被告則以：原確定判決認定事實及適用法規均無違誤；
    再審原告主張發現未經斟酌之證據，業於92年12月間聲請台
    灣台北地方法院以92年度聲字第3641號保全證據事件，封存
    有關林鴻之病歷、護理站每日工作日誌、相關檢查之X 光片
    、CT片、超音波檢查報告、抽血報告等有全部就診資料逐頁
    影印時即已知悉，並於原確定判決中提出，且經法院予以斟
    酌等語，資為抗辯。聲明：再審之訴駁回。
五、查：
  (一)關於適用法規顯有錯誤部分：
    (1)按民事訴訟法第496 條第1 項第1 款所謂「適用法規顯有
      錯誤」，係指確定判決就事實審法院確定「事實」所為法
      律上判斷，有適用「法規」顯有錯誤之情形而言（最高法
      院71年台再字第30號判例參照）。至於事實審法院認定事
      實錯誤，調查證據欠周或判決不備理由，雖得於判決確定
      前據為提起上訴之理由，究與適用法規顯有錯誤有別，當
      事人不得據以提起再審之訴（最高法院63年台上字第880
      號判例、同院64年台再字第140 號判例參照）。
    (2)再審原告主張：中心診所與林鴻間訂有醫療契約，應適用
      醫療法第59條規定，指派「醫師」為林鴻施以急救。原確
      定判決竟適用醫療法第60條有關路倒病患規定，認中心診
      所指派「密醫」庚○○為林鴻施以急救，未違反醫師法、
      醫療法之規定，其適用法規顯有錯誤云云。惟，原確定判
      決係認定「庚○○取得中華民國急救加護醫學會高級心臟
      救命術訓練課程之合格證明，有中華民國急救加護協會急
      救執照影本可考。中心診所因其病患林鴻發生『危急』狀
      況，使具有急救能力之庚○○先予適當之『急救』」，核
      與醫療法第60條「醫院、診所遇有『危急』病人，應先予
      適當之急救」、醫師法第28條第4 款「施行臨時『急救』
      者不以有醫師資格者為限」之規定相符（見原確定判決第
      8 頁）。其確定「事實」與適用「法規」所為之法律上判
      斷，並無不合，堪以認定。醫療法第59條係對「醫院應指
      派『醫師』『值班』」之規定，與原確定判決認定「林鴻
      發生『危急』應予適當『急救』」之事實無關，不生適用
      法規顯有錯誤之問題。
    (3)再審原告又主張：庚○○係密醫，其對林鴻所為之醫療行
      為，違反醫師法第28條，依民法第184 條第2 項規定，自
      應推定其有過失。原確定判決竟認庚○○上開行為與林鴻
      發生缺氧性腦病變結果無涉，適用法規顯有錯誤云云。查
      ，原確定判決係依據林鴻病歷、病歷摘要、心電圖、心臟
      超音波檢驗報告、行政院衛生署醫事審議委員會鑑定書鑑
      定意見等證據，認「庚○○所為醫療行為與林鴻發生缺氧
      性腦病變間，無故意、過失，且該行為與結果間無因果關
      係」（見原確定判決第12頁），此屬「事實」認定問題，
      尚無適用「民法第184 條第2 項」顯有錯誤之情形。
  (二)關於重要證物漏未斟酌部分：
    (1)按當事人發現未經斟酌之證物或得使用該證物者，但以如
      經斟酌可受較有利益之裁判者為限，得以再審之訴對於確
      定終局判決聲明不服，民事訴訟法第496 條第1 項第13款
      定有明文。所謂當事人「發見」未經斟酌之證物，係指前
      訴訟程序事實審之言詞辯論終結「前」已存在之證物，因
      當事人不知有此，致未經斟酌，現始知之者而言（最高法
      院29年上字第1005號判例意旨參照）；事實審言詞辯論終
      結前未存在之證物，或已存在並能利用而不提出，或「已
      提出」之證物，均不得據為本款之再審理由（最高法院77
      年度台上字第776 號判決意旨參照）；當事人以發見新證
      據為聲請再審之原因者，必以其新證據若經法院斟酌可受
      較有利益之裁判者為限，如該證物縱加斟酌，仍不能認為
      當事人可受較有利之裁判者，即難認再審之訴為有理由（
      最高法院81年度台上字第2727號、79年台上字第2068號判
      決意旨參照）。
    (2)再審原告主張：台北地方法院檢察署檢察官緩起訴處分書
      、衛生署鑑定意見、護理紀錄、病歷及中心診所向中央健
      保局申請用藥之明細等係發現未經斟酌之證物云云。惟：
      再審原告於本案提出之台北地方法院檢察署檢察官於94
        年12月27日所為93年度偵字第12192、12193號緩起訴處
        分書，已於95年8 月18日在原確定判決中提出為證據（
        見原確定判決二審卷第50-52 頁上證10）、衛生署鑑定
        意見則於93年5 月27日提出於法院（見原確定判決一審
        卷(二)第21-25 頁）、91年2 月13日之病歷則由再審被告
        於91年9 月30日，再審原告於95年2 月17日提出（見原
        確定判決一審調字第218 號卷91年9 月30日聲請調查證
        據狀之附件、原確定判決一審卷(三)第167 頁），且經原
        確定判決審酌在案（見原確定判決第12頁、第9 頁），
        足認均非屬「發現」「未經斟酌」之證物。至於上開緩
        起訴處分案件，是否經發回繼續偵查，則與民事訴訟法
        第496 條第1 項第13款所規定「發現未經斟酌之證物」
        無關，併予敘明。
      再審原告提出「91年6 月18日」之病歷紀錄、醫囑單、
        呼吸監護紀錄、「91年7 月1 日」之病歷紀錄，主張庚
        ○○繼續為密醫行為部分，因該等證據與原確定判決認
        定「再審原告未能證明再審被告等於『90年1 月31日』
        、『91年2 月13日』有共同侵權行為、債務不履行致林
        鴻腦部缺氧陷入昏迷」之事實無涉，縱加斟酌，仍不能
        認為再審原告可受較有利之裁判。
      再審原告提出91年2 月13日病歷、中心診所向中央健保
        局申請用藥之明細，主張原確定判決送請鑑定之病歷曾
        遭塗改，其鑑定意見為不真實云云；再審被告不否認修
        改病歷，但抗辯修改病歷係在再審原告請求保全證據之
        前所為（見本院卷第287 ）等語。查，再審原告提出之
        病歷（見本院卷第250 頁）核與再審被告於91年9 月30
        日提出之91年2 月13日病歷相符（原確定判決一審調字
        第218 號卷91年9 月30日聲請調查證據狀之附件），足
        認原確定判決係以修改後之91年2 月13日病歷送請鑑定
        。該經修改之病歷既經提出且送請鑑定後以為判決之基
        礎，徵諸首揭說明，自亦非屬「發現未經斟酌」之證物
        。至於系爭病歷與中心診所向中央健保局申請用藥明細
        是否不相符合？該病歷有無偽造或變造之情形？則係另
        一問題（再審原告原依據民事訴訟法第496 條第1 項第
        9 款提起再審部分，業於本院97年7 月31日準備程序中
        撤回）。
六、綜上所述，原確定判決並無民事訟法第496 條第1 項第1 款
    適用法規顯有錯誤、第496 條第1 項第13款重要證據漏未斟
    酌之情形，再審原告據以提起本件再審之訴，為無理由，應
    予駁回。
七、本件事證已臻明確，兩造其餘攻擊、防禦方法及未經援用之
    證據，經本院審酌後認對判決結果不生影響，爰不一一論列
    ，附此敘明。
八、據上論結，本件再審之訴為無理由，依民事訴訟法第78條判
    決如主文。
中    華    民    國    97    年    11    月    18    日
                    民事第十五庭
                        審判長法  官  林恩山
                              法  官  郭松濤
                              法  官  陳雅玲
正本係照原本作成。
如不服本判決，應於收受送達後20日內向本院提出上訴書狀，其
未表明上訴理由者，應於提出上訴後20日內向本院補提理由書狀
（均須按他造當事人之人數附繕本）上訴時應提出委任律師或具
有律師資格之人之委任狀；委任有律師資格者，另應附具律師資
格證書及釋明委任人與受任人有民事訴訟法第466 條之1 第1 項
但書或第2 項（詳附註）所定關係之釋明文書影本。
中    華    民    國    97    年    11    月    19    日
                              書記官  葉國乾
附註：
民事訴訟法第466條之1（第1項、第2項）：
對於第二審判決上訴，上訴人應委任律師為訴訟代理人。但上訴
人或其他法定代理人具有律師資格者，不在此限。
上訴人之配偶、三親等內之血親、二親等內之姻親，或上訴人為
法人、中央或地方機關時，其所屬專任人員具有律師資格並經法
院認為適當者，亦得為第三審訴訟代理人。


司法院資訊處製作；財團法人民間司法改革基金會備份。
